【裁判字號】    99,台上,2628
【裁判日期】    990429
【裁判案由】    誣告
【裁判全文】
最高法院刑事判決            九十九年度台上字第二六二八號
上  訴  人  台灣高等法院台中分院檢察署檢察官
被      告  甲○○
上列上訴人因被告誣告案件，不服台灣高等法院台中分院中華民
國九十七年四月九日第二審判決（九十四年度上訴字第一六六四
號，起訴案號：台灣台中地方法院檢察署九十三年度偵字第一０
五０六、一三二八三號），提起上訴，本院判決如下：
    主  文
上訴駁回。
    理  由
按刑事訴訟法第三百七十七條規定，上訴於第三審法院，非以判
決違背法令為理由，不得為之。是提起第三審上訴，應以原判決
違背法令為理由，係屬法定要件，如果上訴理由書狀並未依據卷
內訴訟資料，具體指摘原判決不適用何種法則或如何適用不當，
或所指摘原判決違法情事，顯與法律規定得為第三審上訴理由之
違法情形，不相適合時，均應認其上訴為不合法律上之程式，予
以駁回。本件原判決依憑證人鄭忠銘、楊寶蓮、徐文生、謝惠齡
分別於偵查、第一審、原審之證言，及被告甲○○供承曾於民國
九十三年四月十三日，以原判決附表所示支票遺失為由，向日盛
國際商業銀行（下稱日盛銀行）虎尾分行提出遺失票據申報書，
申報遺失並請求警察機關協助偵查侵占遺失物罪嫌等情及所為不
利於己部分之供詞，暨遺失票據申報書、票據掛失止付通知書、
日盛銀行中長期授信合約書、日盛銀行客戶歷史檔交易明細查詢
表、門號0000000000號行動電話之通聯紀錄、台灣台
中地方法院檢察署九十三年度偵字第一０五０六、一三二八三號
不起訴處分書、台灣高等法院台中分院檢察署九十三年度上聲議
字第一四八九號處分書、原判決附表所示支票之提示人資料查報
表、支票影本、退票理由單、台中商業銀行無摺存款匯款入戶電
匯通知單、代收票據明細單、匯款申請書、存款明細表等證據，
資以認定被告有原判決所認定之犯罪事實，因而撤銷第一審之科
刑判決，比較行為時與裁判時法律，改判論處被告未指定犯人，
而向該管公務員誣告罪刑，已詳敘其所憑之證據及其得心證之理
由。就被告所為否認犯罪之辯解，並已依憑卷證資料，逐一指駁
說明如何不足採。且敘明：(一)證人陳錦成、侯建伍於第一審所為
有利被告之證言，均係臨訟勾串迴護之詞，委無足取。被告其餘
聲請傳喚之證人及調查之資料，均無必要。(二)公訴意旨另以：台
北市政府警察局信義分局通知被告，於九十三年五月一日下午十
四時十八分許，在該分局接受訊問並製作警詢筆錄時，基於意圖
他人受刑事處分之誣告犯意，向該管公務員虛偽申告鄭忠銘侵占
ＣＣ0000000號支票，而誣告鄭忠銘犯罪，因認被告此部
分行為涉犯刑法第一百六十九條第一項之誣告罪嫌。惟經審理結
果，尚難認被告之行為與上揭誣告罪之構成要件相當，仍應成立
同法第一百七十一條第一項之未指定犯人誣告罪等旨綦詳。從形
式上觀察，原判決並無足以影響判決結果之違法情形存在。檢察
官上訴意旨略以：證人譚智心於偵查中證稱：「今年二月中旬有
持日盛商銀三四八之支票新台幣（下同）二十一萬八千元向鄭忠
銘調借現金，印象中是二月十幾日，是甲○○授權要我跟鄭某借
錢，是陳開他的車載我去，他也有陪同進入鄭某家，洽談時三人
都在場，支票金額是由我在陳某的面前簽發的，印章的部分是由
陳某交支票給我時就蓋好了。沒有偷陳某發票人印章及空白支票
，發票人章及空白支票原本在陳某手上，之後他將發票人章蓋好
後，在今年二月六日前的一個星期六，他至豐鎰公司來將環潔公
司大小章，及蓋好章的空白支票，台新、日盛銀行的存摺一起交
給我」、「我記得這二張支票（按指ＣＣ0000000號及Ｃ
Ｃ0000000號支票）是二月中旬簽發的，我不知道有申報
遺失，這是陳某陪著我去借款時所簽發的」、「為了要軋環潔公
司的支票，我們要維持票信，因為我的豐鎰公司有財務危機，陳
某要協助我，他必需讓環潔的支票過了，才可以挹注資金給豐鎰
公司，我們有跟鄭某說我們要過環潔的支票，鄭某與陳某不熟，
是因為我的情面才願意借款給環潔公司。是我提議找鄭某調錢」
；證人謝惠齡亦於第一審證稱：「（你如何認識甲○○？）是譚
智心介紹我到日盛銀行認識的。（甲○○有無去過妳家？）有的
，九十三年二月六日他開車載證人譚智心到我家（田中鎮○○路
二二二號）之後，甲○○要離開前想要上廁所，所以我先生帶被
告去二二四號上廁所。（〈提示九十三年度偵字第一０五０六號
第一卷第一百六十四頁〉請指認甲○○到相片上何家上廁所？）
是照片裡中間一樓掛有新開幕布條那間，該間是二二四號，是之
後才出租給別人的，該相片是事後才照的。（到底甲○○是到二
二四、或是二二二號？）是到二二四號一樓去上廁所，但是談事
情是在二二二號談，因為當時我回去隔壁二二二號，該處有在營
業，必須有人顧中藥店，所以他們在談什麼我不是很清楚。（0
000000、0000000、0000000、00000
00、0000000等五張支票之金額日期是否你填載的？）
除了0000000支票我不確定之外，而0000000、0
000000、0000000、0000000等支票都是我
填載的。（你填載時有無知會被告甲○○？）沒有，但是譚智心
說有知會過甲○○了。（除了二月六日之外甲○○有無到過妳家
過？）沒有，但是我在二月九日有打電話給他。（有無補充？）
我在二月九日有打電話給他，因為證人譚智心要調一百九十萬元
，我打電話告訴甲○○說我沒有辦法調到，是要我籌一百八十萬
元，其中十萬元是利息，甲○○說譚智心是騙人的不要調給他，
我說好，但過了一會兒，甲○○又打電話過來說，要我去調現給
譚智心，他要負責，我就去跟朋友調現給他，隔天被告甲○○用
公司電話打電話給我，問我說有沒有調到，我跟他說有調到，而
且問起二月六日向我們調到三張支票之金額及發票日，他說他要
記起來免得忘記」各等語。綜合譚智心、謝惠齡上揭證詞及被告
與譚智心之密切關係，足認被告係為替譚智心調度財務而交付上
揭支票予鄭忠銘收執，難謂被告稱「我要對日盛銀行ＣＣ000
0000號支票持有人鄭忠銘提出侵占之告訴」云云，係未指定
犯人之告訴或被動申告。而鄭忠銘未於上揭支票背書，且非支票
之提示人，於九十三年五月一日，因尚未清償票款，尚非執票人
，被告於台北市政府警察局信義分局詢問時答稱：「我要對日盛
銀行ＣＣ0000000號支票持有人鄭忠銘提出侵占之告訴」
，自係欲使鄭忠銘受刑事處分，原判決認定未構成刑法第一百六
十九條第一項之誣告罪，自違背證據法則，並有適用法則不當之
違法等語。按證據之取捨及證據證明力如何，均屬事實審法院得
裁量、判斷之職權，苟未悖於通常一般之人日常生活經驗之定則
或論理法則，又已論敘其何以作此判斷之心證理由，即不得任意
指摘其為違法，據為提起第三審上訴之合法理由。而認定犯罪事
實所憑之證據，其為訴訟上之證明，須於通常一般之人均不致有
所懷疑，而得確信其為真實之程度者，始得據為有罪之認定，倘
其證明尚未達到此一程度，而有合理之懷疑存在時，事實審法院
復已就其心證上理由予以闡述，敘明其如何無從為有罪之確信，
即不得任意指為違法。經查，被告前於九十三年四月十三日，以
票號ＣＣ0000000號支票遺失為由，未指定犯人，向警察
機關請求協助偵查侵占遺失物罪嫌，經台北市政府警察局信義分
局通知鄭忠銘接受調查，鄭忠銘於九十三年四月三十日警詢時敘
述其取得上揭支票之過程，經員警詢以是否要提出告訴後，鄭忠
銘答稱「我要控告甲○○詐欺及誣告罪嫌」；嗣經員警通知被告
前往說明，被告於九十三年五月一日警詢過程，先敘述其如何請
領支票並發現遺失等情，繼答稱「（對於鄭忠銘對你提出誣告及
詐欺之告訴有無意見表示）我確實是掛失空白支票」、「（你是
否要提出告訴）我要對我公司名下之日盛銀行ＣＣ000000
0號支票持有人鄭忠銘提出侵占之告訴……」等語（偵字第一０
五０六號卷第六頁至第九頁、第十二頁）。原判決認定被告明知
原判決附表所示支票係其提供予譚智心借款時使用，復以遺失為
由向警察機關請求協助偵查侵占遺失物罪嫌，而有準誣告之犯罪
事實。惟就被告在警詢時所為對鄭忠銘提出侵占告訴之表示一節
，已依憑被告及鄭忠銘在警詢陳述之過程，說明被告係在警員推
問之下，被動而為不利鄭忠銘之陳述，並非主動申告欲使鄭忠銘
受刑事或懲戒處分，所為要與刑法第一百六十九條第一項之誣告
罪之構成要件不符等旨（原判決理由貳、二(二)(1)）。原判決此部
分之論斷及說明，核與卷內證據資料並無不合，要與證據法則無
違，亦無適用法則不當之違法。上訴意旨置原判決之明白論斷於
不顧，對原審取捨證據與判斷證據證明力之職權行使，徒以自己
之說詞，任意指摘原判決違法，自非適法之第三審上訴理由。再
按刑事訴訟法第三百八十二條第一項所謂上訴書狀應敘述上訴之
理由，係指上訴書狀本身應敘述上訴理由而言，非可引用或檢附
其他文書代替，以為上訴之理由。本件上訴理由書三雖載稱「…
…鄭忠銘亦具狀聲請檢察官上訴，核尚非無理由，爰附原狀，請
併為參考……」等語，然依上揭說明，亦難認檢察官所提出之上
訴理由已涵及告訴人聲請狀內執以指摘原判決違法之事項，而為
適法上訴第三審之理由。衡以上述之說明，應認檢察官之上訴違
背法律上之程式，予以駁回。
據上論結，應依刑事訴訟法第三百九十五條前段，判決如主文。
中    華    民    國  九十九  年    四    月  二十九  日
                      最高法院刑事第十二庭
                          審判長法官  黃  一  鑫
                                法官  張  春  福
                                法官  林  勤  純
                                法官  李  錦  樑
                                法官  陳  國  文
本件正本證明與原本無異
                                      書  記  官
中    華    民    國  九十九  年    五    月    十    日
                                                      K

司法院資訊處製作；財團法人民間司法改革基金會備份。
